臺灣新北地方法院刑事判決
111年度審訴字第1119號
公  訴  人  臺灣新北地方檢察署檢察官
被      告  黃映谷


            廖侃倫



上列被告因公共危險等案件，經檢察官提起公訴（111年度少連
偵字第294號），被告於準備程序中對被訴事實為有罪之陳述，
本院合議庭裁定由受命法官獨任行簡式審判程序，並判決如下：
    主  文
乙○○成年人與少年共同犯意圖供行使之用而攜帶兇器在公共場所
聚集三人以上下手實施強暴因而致生公眾及交通往來危險罪，處
有期徒刑捌月。扣案之開山刀肆支均沒收。
丙○○成年人與少年共同犯意圖供行使之用而攜帶兇器在公共場所
聚集三人以上下手實施強暴因而致生公眾及交通往來危險罪，處
有期徒刑捌月。
    事  實
一、乙○○於民國111年3月7日凌晨某時許，與友人丙○○、少年李○
    樺（94年6月生，真實姓名年籍詳卷，現由本院少年法庭審
    理中）一同前往新北市○○區○○○道0段0號「新北市立聯合醫
    院三重院區」探視受傷友人，探視結束後，乙○○駕駛車號00
    00-00號自用小客車（下稱A車）搭載丙○○、少年李○樺欲離
    去時，見少年林○承（94年8月生，真實姓名年籍詳卷）駕駛
    車號0000-00號自用小客車（下稱B車）搭載少年賴○勳（93
    年12月生，真實姓名年籍詳卷)、陳○瑜（93年12月生，真實
    姓名年籍詳卷)、許○元（93年10月生，真實姓名年籍詳卷)
    、林○凡（93年12月生，真實姓名年籍詳卷)、吳○夆（93年1
    1月生，真實姓名年籍詳卷）等人（下稱少年林○承等6人）
    ，認少年林○承等6人為其等友人之仇家，乙○○、丙○○、少年
    李○樺均明知在公眾往來之道路上駕車追逐及衝撞，極易造
    成交通事故釀成重大傷亡，致生道路上人車通行往來之危險
    ，竟基於妨害交通往來安全、在公共場所聚集3人以上下手
    實施強暴、強制之犯意聯絡，於同日2時15分許，由乙○○駕
    駛A車搭載丙○○、少年李○樺追逐少年林○承駕駛之B車，並於
    同日2時34分許，在新北市○○區○○路0段000號前，逆向行駛
    衝撞B車，致B車失控撞向中央分隔島而無法繼續行駛，A、B
    車因此橫置於道路中，阻礙往來車輛正常通行，少年林○承
    、賴○勳、陳○瑜、林○凡、吳○夆隨後下車奔逃，乙○○、丙○○
    、少年李○樺亦下車，由乙○○、丙○○分持乙○○所有置於A車之
    開山刀各1支、少年李○樺持棒球棍（未扣案），一同追逐少
    年林○承等人，而共同以此等強暴方式妨害少年林○承等6人
    自由駕車離去之權利，並致生公眾及交通往來之危險。乙○○
    、丙○○、少年李○樺追逐少年林○承等人未果，旋即攔下行經
    該處之計程車逃離現場。嗣經警據報到場處理，當場在A車
    上扣得乙○○攜帶之開山刀4支（含上開乙○○、丙○○分持之開
    山刀共2支），經調閱相關監視器錄影畫面後，循線於同日
    上午通知乙○○、丙○○、少年李○樺到案說明，始查悉上情。
二、案經新北市政府警察局三重分局報告臺灣新北地方檢察署檢
    察官偵查起訴。
　　理  由
一、按除被告所犯為死刑、無期徒刑、最輕本刑為3年以上有期
    徒刑之罪或高等法院管轄第一審案件者外，於第一次審判期
    日前之準備程序進行中，被告先就被訴事實為有罪之陳述時
    ，審判長得告知被告簡式審判程序之旨，並聽取當事人、代
    理人、辯護人及輔佐人之意見後，裁定進行簡式審判程序，
    刑事訴訟法第273條之1第1項定有明文。經核本件被告所犯
    係死刑、無期徒刑、最輕本刑為3年以上有期徒刑以外之罪
    ，其於準備程序中就被訴之事實為有罪陳述，經法官告知簡
    式審判程序之旨，並聽取公訴人及被告2人之意見後，本院
    合議庭依刑事訴訟法第273條之1第1項規定，裁定由受命法
    官獨任進行簡式審判程序，合先敘明。
二、上揭犯罪事實，業據被告乙○○、丙○○於警詢及本院審理時均
    坦承不諱，核與證人即同案少年李○樺於警詢及偵查中、證
    人即被害少年林○承、賴○勳、林○凡、陳○瑜、許○元、吳○夆
    、證人即計程車司機何語於警詢時證述之情節相符，復有新
    北市政府警察局三重分局扣押筆錄、扣押物品目錄表各1份
    、監視器錄影畫面擷圖6張、案發現場及扣案開山刀照片5張
    、車輛詳細資料報表2份、新北市政府警察局舉發違反道路
    交通管理事件通知單1份、監視器錄影光碟及員警密錄器錄
    影檔案光碟各1片（見偵卷第39頁至第41頁、第47頁至第49
    頁、第87頁、第88頁、第89頁及證物袋）附卷可稽，並有被
    告乙○○所有之開山刀4支扣案可資佐證，足認被告2人前揭自
    白均與事實相符。本件事證明確，被告2人前開犯行均堪認
    定，應予依法論科。
三、論罪科刑：
　㈠按刑法第150條係以在公共場所或公眾得出入之場所有「聚集
    」之行為為構成要件，亦即行為不論其在何處、以何種聯絡
    方式（包括社群通訊軟體）聚集，其係在遠端或當場為之，
    均為本條之聚集行為，且包括自動與被動聚集之情形，亦不
    論是否係事前約定或臨時起意者均屬之，且聚集之人數明定
    為3人以上，而不受限於須隨時可以增加之情形，乃因上開
    行為對於社會治安與秩序，均易造成危害。查被告乙○○駕駛
    A車搭載被告丙○○、少年李○樺追逐B車時，被告等人均知悉
    目的係為找B車駕駛及乘客理論尋釁一節，業據被告2人自陳
    在卷（見偵卷第26頁至反面、第31頁），而案發現場為三重
    市區主要道路之公共場所，被告乙○○駕車搭載被告丙○○、同
    案少年李○樺逆向行駛並衝撞B車，其後復與被告丙○○、同案
    少年李○樺分持開山刀、棒球棍追逐少年林○承等6人，已可
    認其等於聚集過程中，主觀上已有施以強暴之認識及故意甚
    明。又被告乙○○、丙○○分持之開山刀各1支（見偵卷第49頁
    下方照片）、同案少年李○樺持有之棒球棍，均係具有相當
    殺傷力之物品，當屬客觀上具有危險性，足以對人之生命、
    身體、安全構成威脅之兇器無疑；另被告乙○○、丙○○等人係
    在上開公眾往來之車道上駕車追逐及衝撞B車，A、B車均因
    此停駛佔據阻擋車道，被告等人之後復下車追逐少年林○承
    等人，有監視器畫面擷圖及現場照片可參（見偵卷第47頁至
    第48頁反面），行經該路段之不特定人、車均可能因閃避造
    成危險，足認被告等人憑藉其等形成之暴力威脅情緒及氛圍
    ，已波及蔓延至行經該處之不特定人、車，致生危害於社會
    公眾安寧及公眾交通往來安全，而使公眾或不特定之他人產
    生危害、恐懼不安之感受。
　㈡是核被告乙○○、丙○○所為，均係犯刑法第185條第1項之妨害
    公眾往來安全罪、同法第150條第2項第1款、第2款、第1項
    後段之意圖供行使之用而攜帶兇器在公共場所聚集3人以上
    下手實施強暴因而致生公眾及交通往來危險罪（起訴書誤載
    為「刑法第150條第2項第1款」之罪，業經公訴檢察官當庭
    更正）及同法第304條第1項之強制罪。
　㈢被告2人與同案少年李○樺就上開妨害公眾往來安全、意圖供
    行使之用而攜帶兇器在公共場所聚集3人以上下手實施強暴
    致生公眾及交通往來危險、強制等犯行，有犯意聯絡及行為
    分擔，應論以共同正犯。
  ㈣刑法第150條第1項之罪，係為保護社會整體秩序、安全之社
    會法益，縱行為人施強暴之客體有數人，惟侵害社會法益仍
    屬單一，僅成立單純一罪，故被告2人與同案少年李○樺同時
    對少年林○承、賴○勳、林○凡、陳○瑜、許○元、吳○夆6人施
    強暴，僅成立單純一罪。
　㈤被告等人先共同以A車追逐、衝撞B車，再分持開山刀、棒球
    棍追逐少年林○承等6人之數個強制舉動，係於密接時間、同
    地所為，且係基於同一目的，侵害相同法益，各行為之獨立
    性極為薄弱，依一般社會健全觀念，難以強行分開，在刑法
    評價上，應視為數個舉動之接續施行，合為包括之一行為予
    以評價，較為合理，應論以接續犯而為包括之一罪。
　㈥被告等人以一行為同時對被害人少年林○承等6人為強制犯行
    ，為同種想像競合犯；另其等以一行為同時犯上開3罪名，
    則為異種想像競合犯，均應依刑法第55條之規定，從一重之
    意圖供行使之用攜帶兇器在公共場所聚集3人以上下手實施
    強暴因而致生公眾及交通往來危險罪處斷。
　㈦犯刑法第150條第1項之罪，而有下列之情形者，得加重其刑
    至二分之一：一、意圖供行使之用而攜帶兇器或其他危險物
    品犯之；二、因而致生公眾或交通往來之危險，同條第2項
    第1款、第2款定有明文。是上開得加重條件，屬於相對加重
    條件，並非絕對應加重條件，是以，事實審法院依個案具體
    情狀，考量當時客觀環境、犯罪情節及危險影響程度、被告
    涉案程度等事項，綜合權衡考量是否有加重其刑之必要性。
    查本件被告等人不顧公眾及交通往來安全，在市區道路逆向
    行駛衝撞B車，於雙方車輛停駛後，復分持開山刀、棒球棍
    在公共場所聚集並對被害人等施強暴，其等犯行已嚴重影響
    社會安寧，未加重前之法定刑不足以評價被告2人之犯行，
    本院認有依前揭規定予以加重其刑之必要，爰依法就被告2
    人所犯前揭罪刑部分加重其刑。
  ㈧按刑法總則之加重，係概括性之規定，所有罪名均一體適用
    ；刑法分則之加重，係就犯罪類型變更之個別犯罪行為予以
    加重，成為另一獨立之罪名。兒童及少年福利與權益保障法
    第112條第1項前段所定：「成年人教唆、幫助或利用兒童及
    少年犯罪或與之共同實施犯罪或故意對其犯罪者，加重其刑
    至二分之一」，其中成年人教唆、幫助或利用兒童及少年犯
    罪或與之共同實施犯罪之加重，並非對於個別特定之行為而
    為加重處罰，其加重係概括性之規定，對一切犯罪皆有其適
    用，自屬刑法總則加重之性質；至故意對兒童及少年犯罪之
    加重，係對被害人為兒童及少年之特殊要件予以加重處罰，
    乃就犯罪類型變更之個別犯罪行為予以加重，則屬刑法分則
    加重之性質（最高法院108年度台上字第174號判決意旨參考
    ）。本件被告2人行為時均係成年人，其等與少年李○樺共犯
    本案，均應依兒童及少年福利與權益保障法第112條第1項前
    段之規定，加重其刑。又成年人故意對兒童及少年犯罪，兒
    童及少年福利與權益保障法第112條第1項本文後段固亦有加
    重規定，然需所犯者為侵害個人法益之罪，始有其適用（最
    高法院99年度台上字第7203號判決參照）。查刑法第150條
    第1項之罪，係為保護社會秩序與安寧，屬於社會法益，並
    非個人法益，是被告2人下手實施強暴之對象雖為未滿18歲
    之少年林○承等6人，然此部分尚不得適用前揭規定加重其刑
    ，附此說明。
　㈨爰審酌被告2人與被害少年林○承等6人素不相識，僅因認對方
    為仇家，即與同案少年李○樺共同攜帶兇器在公共場所聚集3
    人以上下手實施強暴致生公眾及交通往來危險犯行，影響社
    會安寧秩序，所為均應予非難，兼衡其等犯罪之動機、目的
    、手段、犯後均坦承犯行之態度，及被告乙○○高職肄業之智
    識程度、未婚，自陳業工、需扶養1歲4個月幼女、經濟狀況
    勉持之生活情形（見被告乙○○個人戶籍資料、本院卷第123
    頁）；被告丙○○高職肄業之智識程度、已婚，自陳從事板模
    工作、無需扶養他人、經濟狀況勉持之生活情形（見被告丙
    ○○個人戶籍資料、本院卷第123頁）等一切情狀，分別量處
    如主文所示之刑。
四、沒收：
　㈠扣案之開山刀4把，為被告乙○○所有供本案犯罪所用之物，業
    據被告乙○○陳明在卷（見偵卷第26頁、本院卷第109頁），
    爰依刑法第38條第2項前段規定宣告沒收。
　㈡至同案少年李○樺共犯本案所持用之棒球棍，未據扣案，其於
    警詢時陳稱：該棒球棍回程途中丟掉了，丟在哪裡我不清楚
    等語（見偵卷第34頁反面），依據卷內事證無從認定為被告
    2人所有之物，爰不予宣告沒收，附此敘明。
據上論斷，應依刑事訴訟法第273條之1第1項、第299條第1項前
段，判決如主文。
本案經檢察官甲○○提起公訴，檢察官陳伯青到庭執行職務。
中　　華　　民　　國　　111 　年　 　11　 月　 　22　 日
                  刑事第二十三庭  法　官  藍海凝
上列正本證明與原本無異。
如不服本判決，應於判決送達後20日內敘明上訴理由，向本院提
出上訴狀(應附繕本)，上訴於臺灣高等法院。其未敘述上訴理由
者，應於上訴期間屆滿後20日內向本院補提理由書「切勿逕送上
級法院」。
                                  書記官　彭姿靜
中　　華　　民　　國　　111 　年　　11　　月　　24　　日
附錄本案論罪科刑法條全文：
中華民國刑法第150條
在公共場所或公眾得出入之場所聚集三人以上，施強暴脅迫者，
在場助勢之人，處1年以下有期徒刑、拘役或10萬元以下罰金；
首謀及下手實施者，處6月以上5年以下有期徒刑。
犯前項之罪，而有下列情形之一者，得加重其刑至二分之一：
一、意圖供行使之用而攜帶兇器或其他危險物品犯之。
二、因而致生公眾或交通往來之危險。
中華民國刑法第185條
損壞或壅塞陸路、水路、橋樑或其他公眾往來之設備或以他法致
生往來之危險者，處五年以下有期徒刑、拘役或一萬五千元以下
罰金。
因而致人於死者，處無期徒刑或七年以上有期徒刑；致重傷者，
處三年以上十年以下有期徒刑。
第一項之未遂犯罰之。
中華民國刑法第304條
以強暴、脅迫使人行無義務之事或妨害人行使權利者，處3年以
下有期徒刑、拘役或9千元以下罰金。
前項之未遂犯罰之。